【裁判字號】    97,台上,1373
【裁判日期】    970626
【裁判案由】    請求損害賠償
【裁判全文】
最高法院民事判決            九十七年度台上字第一三七三號
上  訴  人  甲 ○ ○
法定代理人  丁 ○ ○
            戊○○○
訴訟代理人  吳 漢 成律師
被 上訴 人  華德優而優有限公司
法定代理人  丙 ○ ○
訴訟代理人  陳 信 伍律師
被 上訴 人  陳美玲即富冠美食館
            乙 ○ ○
上列當事人間請求損害賠償事件，上訴人對於中華民國九十七年
三月六日台灣高等法院花蓮分院第二審判決（九十六年度上字第
三○號），提起上訴，本院判決如下：
    主  文
原判決關於駁回上訴人對被上訴人陳美玲即富冠美食館及乙○○
之上訴暨命負擔訴訟費用部分廢棄，發回台灣高等法院花蓮分院
。
其他上訴部分駁回。
第三審訴訟費用關於駁回其他上訴部分由上訴人負擔。
    理  由
本件上訴人主張：被上訴人陳美玲與乙○○合夥經營富冠美食館
，販賣小火鍋及飲料，該店設置有外帶飲料紙杯之封口機。民國
九十四年三月四日晚間七時許，伊隨同父母至該店內消費，將手
伸入該封口機下模置杯器，因封口機欠缺警示音及自動退出功能
，致伊右手腕及手掌遭上模之加熱一百度鋸板燙傷，並遭鐵鋸下
壓穿透右手腕及手掌，受有右手腕背五乘一公分之深部撕裂傷，
併傷處有燒灼之變化，曲側肌腱多條斷裂，生長板亦遭破壞。嗣
消防隊員趕到後，以破壞器撐開上模加熱鐵鋸及下模置杯器，始
將伊右手腕及手掌拉出。陳美玲與乙○○共同過失不法侵害伊之
身體及健康，致受有醫藥費四萬一千二百六十五元、交通費七萬
五千七百七十元、減少勞動能力損失一百三十三萬零六十六元、
慰撫金一百萬元，合計二百四十七萬七千一百零一元。又被上訴
人華德優而優有限公司（下稱華德公司）則因製造之封口機欠缺
安全設置，致伊受有損害等情，爰依民法第一百八十四條第一項
前段、第一百九十三條第一項、第一百九十五條第一項、第一百
八十五條第一項、第一百九十一條之一規定，求為命（一）被上
訴人陳美玲與乙○○連帶給付上訴人二百四十七萬七千一百零一
元及法定遲延利息，（二）被上訴人華德公司給付二百四十七萬
七千一百零一元及法定遲延利息，（三）上開（一）（二）任一
被上訴人為給付，他被上訴人於其給付範圍內，免給付義務之判
決。
被上訴人陳美玲及乙○○則以：乙○○僅係房東，並受僱於陳美
玲幫忙煮火鍋，並非富冠美食館之合夥人。陳美玲將系爭封口機
放置於營業場所角落之工作區，並非放置於通道上隨意可觸摸之
處，且為方便操作，封口機放置於二層鐵櫃上，封口機底部距地
面九十一點四四公分，高度並未過低，在一般正常情況下，符合
安全使用之考量，已盡應注意之義務，一般人不致將手伸入紙杯
封口機內。上訴人父母疏於看顧年僅五歲之上訴人，任上訴人跑
至員工工作區，出其不意地將手伸入封口機內，要屬自身危險行
為，不能令伊等負過失責任。縱認伊等有過失，上訴人之父母亦
有過失，有損害賠償過失相抵之適用。而系爭封口機安全設置有
無欠缺，乃製造人華德公司責任，與伊無涉。被上訴人華德公司
則以：上訴人非依商品之通常使用或消費而受損害，係在不正常
之使用情形之下，始發生損害，自無民法第一百九十一條之一第
一項之適用各等語，資為抗辯。
原審係以：富冠美食館係經營火鍋店，另附設茶飲之外購營業項
目，茶飲外購區另放置電動機台，故無論是用餐區或外購區均屬
營業場所無疑，負責人陳美玲既係藉此營業活動而獲取經濟利益
，應負提供一安全消費環境之義務。上訴人係於九十四年三月四
日晚間七時許隨其父丁○○、母戊○○○至富冠美食館，因不明
原因手腕連同杯座進入封膜區，致遭封口機燙傷及壓傷，當時丁
○○在店內外購區打電動玩具，戊○○○在店內上廁所。然事發
當時為富冠美食館之營業時間，富冠美食館於外購區之營業所設
置電動機台，並允丁○○投幣後打電動玩具娛樂消費，陳美玲對
隨同前來之上訴人亦應負有保護、維護安全義務。查系爭封口機
係與直立冰箱與平面冰箱併放於左側牆面之工作區，緊鄰右側之
長形吧台，非置於通道上，為陳美玲、乙○○所是認，亦有證人
楊一盛繪製之現場圖及現場照片可稽。系爭封口機乃富冠美食館
營業器具之一，專供店內員工操作，封口機係放置在吧台後方緊
靠左側牆面，旁邊擺放二台冰箱，該工作區域雖未設障，但一般
消費者可理解此乃非可任意進入之處所。而工作區內封口機與冰
箱均係緊靠牆面擺放，不會造成客人進出餐館之危險。上訴人係
隨其父母進入店內消費，可合理信賴上訴人父母會妥適照料，不
會使上訴人闖入工作區接近或碰觸封口機，是上訴人跑至該工作
區並將手伸入系爭封口機，非陳美玲、乙○○可預見並加防範。
再者，陳美玲提出之封口機為華德公司製造，控制面板上載有：
「……操作時請勿將手指伸入上下機器內」字樣，面板下方裝置
有安全擋板。以故，本件係上訴人好奇接近觸碰系爭封口機，非
陳美玲、乙○○所能預見，而預加防範，且其等就封口機之擺設
已盡其注意之義務，難謂有何過失，自不負損害賠償之責。又華
德公司製造之封口機造成上訴人之燙、壓傷，並非上訴人「通常
使用」，亦非消費或使用商品所致，系爭封口機印有上開警語，
並有安全擋板裝置，上訴人因自身之危險動作而造成自己之傷害
，尚難認華德公司應負商品製造人之損害賠償責任。綜上，上訴
人請求陳美玲、乙○○連帶給付二百四十四萬七千一百零一元，
華德公司給付二百四十四萬七千一百零一元，並均加計法定遲延
利息，均無理由，應予駁回。
廢棄發回部分：
惟查原審既認定富冠美食館之用餐區或外購區，均屬營業場所，
並藉此活動獲取經濟利益，應負提供安全消費環境之義務，而上
訴人出事時，其父丁○○在店內外購區打電動玩具，且壓傷及燙
傷上訴人之封口機係置於與直立冰箱與平面冰箱併放於左側牆面
之工作區，緊鄰右側之長形吧台，亦為原審確定之事實。參以上
訴人之父丁○○及證人楊一盛、蔣富安繪製之現場圖（見原審一
卷二○六、二四七、二四八頁）所示，電玩機台似係擺設於從外
進入茶飲外購區，靠近與用餐區之落地玻璃窗邊。倘係如此，則
上訴人於原審主張電動機台與封口機間並無安全圍籬相隔，易使
打電玩者進入封口機擺設處，陳美玲就此未加注意，致生本件損
害，應負過失責任等語（見原審卷二七、二八頁），是否全然無
據，即非無再予研求餘地。究竟被上訴人陳美玲、乙○○擺設於
茶飲外購區之電動機台至工作區左側牆面之封口機處距離如何？
擺設封口機之工作區與茶飲外購區間有無安全圍籬加以區隔或警
示防範設施？此與陳美玲應否負過失責任，所關頗切，有待進一
步釐清。其次，上訴人於原審主張陳美玲與乙○○合夥經營富冠
美食館，乙○○於一審時亦曾自認上情，究竟兩人間有無合夥經
營富冠美食館？攸關該被上訴人是否應負連帶過失侵權行為責任
，原審就上訴人上開主張未說明其取捨意見，遽為不利於上訴人
之判斷，難謂無判決理由不備之違法。上訴論旨，指摘原判決關
此部分不當，求予廢棄，非無理由。
駁回其他上訴部分：
原判決依調查證據為辯論之結果，以前揭理由，認被上訴人華德
公司製造之封口機造成上訴人之燙、壓傷，並非上訴人「通常使
用」，亦非消費或使用商品所致，系爭封口機印有上開警語，並
有安全擋板裝置，上訴人因自身之危險動作而造成自己之傷害，
尚難認華德公司應負商品製造人之損害賠償責任，因駁回對華德
公司之上訴部分，經核於法並無違背。上訴論旨，仍執陳詞，指
摘原判決關其不利部分為不當，聲明廢棄，非有理由。
據上論結，本件上訴為一部有理由，一部無理由。依民事訴訟法
第四百七十七條第一項、第四百七十八條第二項、第四百八十一
條、第四百四十九條第一項、第七十八條，判決如主文。
中    華    民    國  九十七  年    六    月  二十六  日
                      最高法院民事第七庭
                          審判長法官  劉  福  來
                                法官  陳  國  禎
                                法官  陳  重  瑜
                                法官  吳  謀  焰
                                法官  許  正  順
      本件正本證明與原本無異
                                      書  記  官
中    華    民    國  九十七  年    七    月   十四   日
                                                      Ｅ


司法院資訊處製作；財團法人民間司法改革基金會備份。
